【裁判字號】    99,訴,122
【裁判日期】    990713
【裁判案由】    偽造有價證券等
【裁判全文】
臺灣宜蘭地方法院刑事判決               99年度訴字第122號
公  訴  人  臺灣宜蘭地方法院檢察署檢察官
被      告  甲○○
指定辯護人  本院公設辯護人丙○○
被      告  乙○○
指定辯護人  黃豪志律師
上列被告因偽造有價證券等案件，經檢察官提起公訴（99年度偵
字第796號），本院判決如下：
    主  文
甲○○犯竊盜罪，處有期徒刑陸月；又共同犯偽造有價證券罪，
處有期徒刑壹年捌月；扣案偽造之支票壹紙沒收。應執行有期徒
刑貳年；扣案偽造之支票壹紙沒收。緩刑肆年。
乙○○收受贓物，處有期徒刑陸月；又共同犯偽造有價證券罪，
處有期徒刑壹年捌月；扣案偽造之支票壹紙沒收。應執行有期徒
刑貳年；扣案偽造之支票壹紙沒收。緩刑肆年。
    犯 罪 事 實
一、甲○○於民國98年10月初某日，在其阿姨黃美月位於宜蘭縣
    礁溪鄉○○村○○路46巷15號住處內，為取用打火機而在該
    處所抽屜內發現黃美月前配偶丁○○（2人於97年4月24日離
    婚，於98年10月間與甲○○已無三親等姻親之親屬關係）所
    有而由黃美月保管之支票1張（付款人為合作金庫商業銀行
    宜蘭分行、票號GC0000000號，已蓋有發票人慧灑水電行丁○○印文，但並未記載發票日、票面金額及受款人），竟萌
    生為自己不法所有之意圖，趁黃美月疏於注意之際，竊取該
    支票，得手後並向其友人乙○○許以報酬，邀乙○○共同利
    用該支票詐領款項。乙○○明知上開支票係來路不明之贓物
    ，竟為圖私利而應允之，基於收受贓物之犯意，並與甲○○
    共同基於偽造有價證券之犯意聯絡，於98年10月23日11時許
    ，在宜蘭縣礁溪鄉○○路2巷後方土地公廟內，乙○○先對
    甲○○教以支票填寫方式，由甲○○偽填發票日「98年10月
    23 日」、票面金額「新臺幣壹佰萬元」、「1,000,000-」
    、受款人「乙○○」等應記載事項而完成發票行為後，旋即
    將上開支票交付乙○○收受，乙○○再持往中華民國郵政股
    份有限公司宜蘭郵局，在櫃臺前於上開支票背面簽署「乙○○」，並書寫存入帳號、聯絡電話、地址完成背書後，向宜
    蘭郵局承辦人員提示付款而行使，足生損害於丁○○及金融
    管理機關對票據金融管理之正確性。嗣因該支票遭退票，始
    悉上情，並扣得上開偽造之支票1紙。
二、案經宜蘭縣政府警察局礁溪分局報告偵辦臺灣宜蘭地方法院
    檢察署檢察官偵查起訴。
    理  由
一、按被告以外之人於審判外之陳述，雖不符刑事訴訟法第159
    條之1至第159條之4之規定，而經當事人於審判程序同意作
    為證據，法院審酌該言詞陳述或書面陳述作成時之情況，認
    為適當者，亦得為證據，刑事訴訟法第159條之5定有明文。
    經查，下列所引被告甲○○、乙○○以外之人於審判外之言
    詞及書面陳述，雖屬傳聞證據，但檢察官及被告、辯護人於
    本院審判期日中，均同意作為證據，本院審酌上開證據資料
    製作時之情況，尚無違法不當及證明力明顯過低之瑕疵，亦
    認為以之作為證據應屬適當，依前開刑事訴訟法第159條之5
    規定，認前揭證據資料均有證據能力。
二、訊據被告甲○○、乙○○對於上揭事實均坦承不諱，互核一
    致，且與被害人丁○○於警詢時指述之情節相符，並有臺灣
    票據交換所宜蘭縣分所退票理由單1份存卷，及上開經偽造
    之支票1紙扣案，可資佐證，足認被告甲○○、乙○○之自
    白與事實相符，本案事證明確，被告2人犯行洵堪認定，應
    予依法論科。
三、核被告甲○○所為，係犯刑法第320條第1項竊盜罪及同法第
    201條第1項之偽造有價證券罪；被告乙○○所為，係犯刑法
    第349條第1項之收受贓物罪及同法第201條第1項之偽造有價
    證券罪。被告2人行使偽造有價證券之低度行為，為偽造有
    價證券之高度行為所吸收，不另論罪。渠等就偽造有價證券
    犯行，有犯意聯絡及行為分擔，為共同正犯。被告甲○○所
    犯上開竊盜罪及偽造有價證券罪間，及被告乙○○所犯上開
    收受贓物罪及偽造有價證券罪間，均犯意個別，行為不同，
    均應予分論併罰。另按犯罪之情狀顯可憫恕，認科以最低度
    刑仍嫌過重者，得酌量減輕其刑，刑法第59條定有明文。本
    件被告甲○○、乙○○所犯偽造有價證券罪，為法定最輕本
    刑3年以上有期徒刑之罪，惟被告2人於行為時均甫滿20歲，
    尚屬智慮未週；且被告2人並未將上開偽造之支票轉讓他人
    ，對金融秩序之影響程度尚非重大，復因該支票經提示付款
    未獲兌現，對被害人丁○○所造成之損害亦屬有限；又被告
    2人犯後坦承犯行，頗有悔意，業與被害人丁○○達成和解
    ，態度良好，本院綜合被告2人之惡行與犯罪情節，認縱各
    處以法定最低本刑有期徒刑3年，仍有情輕法重之感，堪認
    其等犯罪情狀尚堪憫恕，爰就被告2人所犯偽造有價證券罪
    ，均依刑法第59條之規定酌量減輕其刑。
四、爰審酌被告甲○○、乙○○均正值青壯之年，不思循正當途
    徑獲致財物，竟貪圖私利，分別為竊盜、收受贓物犯罪，且
    共同偽造支票，企圖兌領票面金額，業已損及他人權益，並
    影響票據之商業交易秩序；惟念及被告2人行為時尚屬年輕
    識淺，均無前科，素行尚佳；其2人直接持支票向金融機構
    提示，未將支票轉讓他人，對金融交易秩序之影響程度尚屬
    有限；上開支票經提示付款未獲兌現，對被害人丁○○實際
    造成損害之程度亦屬輕微；兼酌以被告2人犯後均坦承犯行
    ，諒具悔意，且已與被害人丁○○和解，態度尚佳等一切情
    狀，分別量處如主文所示之刑並各定應執行刑。扣案偽造之
    支票1紙，應依刑法第205條規定，不問屬於犯人與否，均予
    宣告沒收。
五、末查，被告甲○○、乙○○前均未曾受有期徒刑以上刑之宣
    告，此有臺灣高等法院被告前案紀錄表存卷可考，渠等因一
    時失慮，偶罹刑典，犯後已坦承犯行，知所悔悟，當認渠等
    經此偵查、審判之教訓，已知警惕，信無再犯之虞，本院因
    認對渠等所宣告之刑以暫不執行為適當，爰依刑法第74條第
    1 項第1款規定，均併諭知緩刑4年，以啟自新。
據上論斷，應依刑事訴訟法第299條第1項前段，刑法第28條、第
201條第1項、第320條第1項、第349條第1項、第59條、第205條
、第51條第5款、第74條第1項第1款，刑法施行法第1條之1，判
決如主文。
本案經檢察官劉惟宗到庭執行職務
中    華    民    國    99    年    7     月    13    日
              刑事第四庭審判長法  官  林楨森
                              法  官  辜漢忠
                              法  官  鄧晴馨
上正本證明與原本無異。
如不服本判決，應於收受送達後10日內向本院提出上訴狀（應附
繕本）。其未敘述上訴理由，應於上訴期間屆滿後20日內補提理
由書狀於本院，上訴於臺灣高等法院。
                              書記官  林怡君
中    華    民    國    99    年    7     月    14    日
本案論罪科刑主要法條：
中華民國刑法第201條第1項
（有價證券之偽造變造與行使罪）
意圖供行使之用，而偽造、變造公債票、公司股票或其他有價證
券者，處3 年以上 10 年以下有期徒刑，得併科 3 千元以下罰
金。
中華民國刑法第320條
（普通竊盜罪）
意圖為自己或第三人不法之所有，而竊取他人之動產者，為竊盜
罪，處5  年以下有期徒刑、拘役或 5 百元以下罰金。
中華民國刑法第349條第1項
（普通贓物罪）
收受贓物者，處 3 年以下有期徒刑、拘役或 5 百元以下罰金。

司法院資訊處製作；財團法人民間司法改革基金會備份。
